【裁判字號】    99,事聲,42
【裁判日期】    990825
【裁判案由】    聲明異議（消債）
【裁判全文】
臺灣基隆地方法院民事裁定              99年度事聲字第42號
異  議  人
即  債權人  萬泰商業銀行股份有限公司
法定代理人  乙○○
相  對  人
即  債務人  甲○○
代  理  人  陳瑞和律師
上列異議人對於本院民事執行處司法事務官民國99年6月11日所
為98年度執消債更字第73號認可更生方案裁定聲明異議，本院裁
定如下：
    主  文
異議駁回。
    理  由
一、按關於更生或清算之程序，除本條例別有規定外，準用民事
    訴訟法之規定，消費者債務清理條例（下稱本條例）第15條
    定有明文。又當事人對於司法事務官處理事件所為之終局處
    分，得於處分送達後10日之不變期間內，以書狀向司法事務
    官提出異議。司法事務官認前項異議有理由時，應另為適當
    之處分；認異議為無理由者，應送請法院裁定之。法院認第
    一項之異議為有理由時，應為適當之裁定；認異議為無理由
    者，應以裁定駁回之，民事訴訟法第240條之4第1至3項亦定
    有明文。且債務人有薪資、執行業務所得或其他固定收入，
    法院認更生方案之條件公允者，得不經債權人會議可決，逕
    依債務人之聲請或依職權以裁定認可更生方案，亦為本條例
    第64條第1項所明定。
二、次按所謂「公告現值」係直轄市或縣(市)政府，對於轄區內
    土地，經常調查其地價動態，繪製地價區段圖並估計區段地
    價後，提經地價評議委員會評定，據以編製土地現值表，於
    每年七月一日公告之地價，是公告現值之評定，自有其公信
    力（最高法院86年台上字第765號判決意旨參照）。
三、本件異議人異議意旨略以：債務人名下尚有坐落於基隆市○
    ○區○○路760巷42之1號，持份1/2，約28.88坪之土地（下
    稱系爭土地），附近有國立海洋科技大學及多所中小學等，
    生活機能便利，經查內政部地政司全球資訊網之，該地段附
    近土地行情每坪約有新臺幣（下同）9至10萬元，核其處分
    價格至少260餘萬，然債務人卻僅提出清償總額1,152,000元
    之更生方案，顯已違反本條例第64條第2項第3款所定「無擔
    保及無優先權債權受償總額，顯低於法院裁定開始更生程序
    時，依清算程序所得受償之總額」，法院應不予認可更生方
    案。況房地產之實際價值高於公告現值及課稅現值，為現今
    社會普遍之認知，甚數倍之多亦有所聞，然原審卻斷然以公
    告現值及課稅現值914,900元認定，實難謂公允，異議人認
    應重新調查該不動產目前實際價值，並提出經合法鑑估單位
    出具之鑑估報告，方符公平原則。為此提起本件異議，聲請
    廢棄原裁定等語。
四、經查，債務人所提之更生方案，其條件為自認可更生方案裁
    定確定之翌日起，每期清償12,000元，分96期清償，共計8
    年，總計清償總額為1,152,000元。本件異議人固以上開土
    地交易價格簡訊，主張系爭土地之處分價格至少為260餘萬
    ，原裁定認可更生方案，違反本條例弟64條第2項第3款之規
    定等語，惟公告現值之評定，係行政機關對於轄區內土地，
    經常調查其地價動態，繪製地價區段圖並估計區段地價後，
    提經地價評議委員會評定，據以編製土地現值表，於每年七
    月一日公告之地價，除經一定程序外，亦經專業地價評議委
    員會評定，具備公正性，自有其公信力；且土地價值為何，
    除須綜合方位、法令限制、地段好壞、市場機制、交通便利
    性等各項客觀因素予以推估鑑定外，尚取決於當事人是否需
    款或求地恐急，或買賣方式、出售管道、經濟榮枯乃至具體
    交涉之議價能力等主觀浮動原因，結果或為高於客觀價值，
    然若無法脫手，賤價求售，亦所在多有，尚難一概而論。又
    異議人以上開土地交易價格簡訊，推估之處分價格，至多僅
    得作為本院參考之用，本院就更生方案認可與否，並不受該
    意見之拘束。則揆諸前述最高法院判決之意旨，本院司法事
    務官以具公信力之公告地價認定系爭土地之價值，尚屬允洽
    。從而，司法事務官據以認定該更生方案應屬公允、適當、
    可行後予以認可，本院認為尚無違誤或不當之情形。
五、綜上所述，本院司法事務官斟酌債務人所提更生方案，以 1
    個月為1期，每期償還12,000元，共計清償96期（8年），清
    償總額為1,152,000元，清償成數為51.29％，應認其條件核
    屬公允、適當、可行。又查無債務人有本條例第63條或第64
    條第2項所定不應認可之消極事由存在，乃逕依本條例第64
    條第1項裁定予以認可債務人所提更生方案，並依本條例第
    62條第2項酌定其生活限制，經核並無不合。此外，異議人
    亦未能具體指出債務人有何本條例第63條及第64條第2項之
    情事，從而，異議人聲明異議，為無理由，應予駁回，揆諸
    前揭條文，爰裁定如主文。
中    華    民    國    99    年    8    月     25    日
                  民事庭法  官  林玉珮
以上正本係照原本作成。
如對本裁定抗告，應於本裁定送達後10日內，向本院提出抗告狀
，並繳納抗告費新臺幣1000元。
中    華    民    國    99    年    8    月     25    日
                        書記官  李建毅

司法院資訊處製作；財團法人民間司法改革基金會備份。
